臺灣臺南地方法院家事判決　　　　　　　 94年度婚字第678號
原告　乙○○○
被告　甲 ○ ○
前當事人間請求離婚事件，經本院於民國94年10月24日言詞辯論
終結，判決如下：
    主    文
原告之訴駁回。
訴訟費用由原告負擔。
    事實及理由
一、原告主張：
（一）緣兩造於民國88年間結婚，婚後雙方感情尚可，並同在台
      南市租屋居住，原告平日即與被告一同從事油漆之工作，
      而原告工作之所得全數由被告領取，原告分文未拿，被告
      亦不會拿錢給原告。
（二）原告嫁給被告當時尚未滿17歲，因年輕識淺，且從未負擔
      過家務，被告拿一千元要原告至菜市場買菜，原告剩餘二
      、三百元即遭被告罵，且從此即未再給原告任何錢，包括
      生活零用金等，致原告生病時均需返回娘家向媽媽伸手借
      錢。
（三）被告個性欠佳又無耐性，動輒以三字經辱罵原告，將原告
      當成出氣筒，經常因小事即不斷詛咒辱罵原告，與原告回
      娘家時亦不放過原告，原告娘家之父母及家人因經常見原
      告動輒被被告羞辱臭罵，原告之母實在看不過去而阻止被
      告，竟遭被告三字經回嘴，令原告及原告之母尊嚴盡失，
      而被告卻一而再、再而三的變本加厲羞辱原告，從未停止
      過。
（四）被告以原告名義投保二家保險公司，且經常在看社會死亡
      新聞時問原告：你怎麼還沒死？我以為死的是你…等等，
      令原告又氣憤又害怕，在被告百般羞辱及尊嚴喪失無存後
      ，原告時無法再與被告共同生活，遂於91年離家返回娘家
      ，並因工作上下班方便而在外租屋迄今。
（五）按維護人格尊嚴與確保人身安全，為我國憲法保障人民自
      由權利之基本理念。增進夫妻情感之和諧，防止家庭暴力
      之發生，以保護婚姻制度，亦為社會大眾所期待。民法第
      1052條第1項第3款所稱：「不堪同居之虐待」，應就具體
      事件，衡量夫妻之一方受他方虐待所受侵害之嚴重性，斟
      酌當事人教育程度、社會地位及其他情事，是否已危及婚
      姻關係之維繫以為斷。若他方虐待已逾越夫妻通常所能忍
      受之程度而有侵害人格尊嚴與人身安全者，即不得謂非受
      不堪同居之虐待、「夫妻之一方受他方不堪同居之虐待，
      固得請求離婚。但不堪同居云者，係指其虐待出於慣行，
      或已達不能忍受之程度為已足，不以受有較重之傷害為限
      」（22年上字第21、1854號判例），「夫妻之一方受他方
      不堪同居之虐待者，他方得請求離婚，所謂不堪同居之虐
      待，只需夫妻之一方對於他方，與以身體上或精神上不可
      忍受之痛苦，而不堪繼續同居者，即為相當，不需受連續
      虐待多次或需受毆重傷時，始得請求離婚」（84年度台上
      字第394號判決）；參照以上諸解釋、判例暨判決可知，
      夫妻共同生活為求幸福美滿，應以誠摯之感情為基礎，本
      件被告婚後即未關心疼愛原告，並因原告年紀輕輕而動輒
      以三字經對待原告，連原告生病亦不聞不問，原告還需經
      常回娘家借錢看醫生，原告顯有受被告之精神上虐待情事
      。又婚姻乃一男一女之兩性結合，以組織家庭共同生活為
      目的，故有足以破壞共同生活或難以維持共同生活之情事
      發生，而婚姻已生破綻，而無回復希望者，亦得依民法第
      1052條第2項規定請求離婚；本件原、被告雙方生活環境
      及思想觀念早已各異，被告控制原告薪水、又不給原告任
      何金錢，且對娘家之父母亦未曾尊敬、孝順過，實令原告
      心灰意冷、喪失安全感，且兩造自91年間開始，雖有夫妻
      之名，但已無夫妻之實，兩人早已形同陌路而各過各的生
      活，夫妻感情已不復存在，足證兩造婚姻生活已生破綻，
      並達客觀上難以維持婚姻之程度，是依民法第1052條第1
      項第3款暨同條第2項請求離婚。
（六）原告新婚時對婚姻充滿信心，雖年輕涉世未深，但一直告
      訴自己只要努力用心，沒有克服不了的事情，甚至被告經
      醫院檢查證明無法生育，原告亦無所謂，反觀被告對原告
      苛刻、無情，從未真心善待原告，令原告喪失尊嚴及對婚
      姻失去信心，為此請求判准兩造離婚及訴訟費用由被告負
      擔。
二、被告抗辯：否認原告所述，當初被告有給付原告家庭生活費
    用，大約一天三百元左右，如原告有需要其他較大筆的金額
    ，被告也會給付原告，且被告哥哥每天需給付被告租金五百
    元，被告皆讓原告去收取，被告有給付原告生活費用。另外
    ，被告僅向原告表示，如果被告離家後受傷，可自行申請理
    賠，不用經過被告，有時被告看到一些新聞，擔心原告才會
    打電話去問。兩造同居期間並未發生什麼特別的事，但原告
    卻突然離家出走，爰聲明請求判決駁回原告之訴，訴訟費用
    由原告負擔。
三、兩造不爭執事項：
（一）兩造於民國88年間結婚，未育有子女。
（二）原告於民國91年間離開兩造同居住所。
四、得心證之理由：
（一）按民法第1052條第3款所謂不堪同居之虐待，係指予以身
      體或精神上不可忍受之痛苦，致不堪繼續同居者而言，如
      非客觀的已達於此程度，不容夫妻之一方，以主觀之見解
      ，任意請求與他方離婚，有最高法院34年上字第3968號判
      例，可資參照。復按當事人主張有利於己之事實者，就其
      事實有舉證之責任，民事訴訟法第277條定有明文。
（二）本件原告主張被告未給付其生活費、動輒以三字經辱罵原
      告，並叫原告去死云云；均為被告所否認，被告並以當初
      被告有給付原告家庭生活費用，大約一天三百元左右，如
      原告有需要其他較大筆的金額，被告也會給付原告，且被
      告哥哥每天需給付被告租金五百元，被告皆讓原告去收取
      ，被告有給付原告生活費用。另外，被告僅向原告表示，
      如果被告離家後受傷，可自行申請理賠，不用經過被告，
      有時被告看到一些新聞，擔心原告才會打電話去問等語，
      資為抗辯。經查，證人即原告之母張素敏於本院審理時固
      證稱「我女兒離開被告住處很多年了，但是也沒有與我同
      住，只知道他們之間經常吵架，生活費用不是向我拿，就
      是向被告父母親拿，原告跟我說被告都不給他生活費」等
      語（均見本院94年10月24日言詞辯論筆錄），惟本院斟酌
      原告之母知悉被告未給予原告生活費，係經由原告所告知
      ，屬於傳聞證據，是證人張素敏之證詞，尚難憑採；況證
      人張素敏並未與兩造同住，亦無法證明被告曾對原告有何
      辱罵等行為。次查，證人即被告之母黃金碧證稱「以前兩
      造同居期間，我有與他們住在一起，原告經常電話打整個
      晚上，白天都在睡覺，被告都叫原告早點睡覺，原告不肯
      ，兩個人就吵架原告很喜歡打網路，我兒子也會給原告三
      、五百元，我也會給她零用錢，我是工人，給她有限」等
      語，原告亦不爭執被告之母曾給予零用錢，亦難採信原告
      無生活費為真實。復查，原告並未舉證證明被告有以三字
      經辱罵原告，並叫原告去死等情事，既為被告所否認，自
      難採信原告此部分主張為真實。綜上所述，原告主張受被
      告不堪同居之虐待，均因無具體事證而無法採信。從而，
      原告以受被告不堪同居之虐待為由請求判決離婚，並無理
      由，不應准許。
（三）次按夫妻間有民法第1052條第一項各款以外之重大事由，
      而難以維持婚姻者，夫妻之一方固得請求離婚，但如其事
      由應由夫妻之一方負責者，僅他方得請求離婚，民法第10
      52條第2項定有明文。本件原告主張原告新婚時對婚姻充
      滿信心，雖年輕涉世未深，但一直告訴自己只要努力用心
      ，沒有克服不了的事情，甚至被告經醫院檢查證明無法生
      育，原告亦無所謂，反觀被告對原告苛刻、無情，從未真
      心善待原告，令原告喪失尊嚴及對婚姻失去信心云云；亦
      均為被告所否認，被告並以兩造同居期間並未發生什麼特
      別的事，但原告卻突然離家出走，而被告僅係精蟲稀少，
      並非完全不能生育，且原告又不願配合去看醫生等語，資
      為抗辯。經查，原告坦承只與被告去看一次醫生就離家未
      與原告同居亦未再去看醫生，則以目前醫學發達情形，兩
      造如願努力並配合醫療，亦非不可能有生育之機會，況，
      只有一次檢查，亦不能即斷定被告有不能生育之情形，是
      原告主張被告不能生育，即因未舉證證明，而難採信原告
      此部分主張為真實。次查，原告復未具體指陳並未舉證證
      明兩造間有何重大情事致其必須離開兩造同居處所，是被
      告抗辯原告無故離開兩造同居住所，堪可信為真實。查兩
      造分居迄今已逾三年，係因原告無故離家所致，則兩造因
      分居致不能維持婚姻，應認係責任在原告。按諸前揭說明
      ，原告既為有責之一方，原告自不得以兩造間因分居多年
      致不能維持婚姻，請求離婚。從而，原告以兩造間有不能
      維持婚姻之重大事由為由請求判決離婚，並無理由，不應
      准許。
（四）綜上所述，原告以受被告不堪同居之虐待及兩造間有難以
      維持婚姻之重大事由請求離婚，均無理由，不應准許。
五、結論：原告之訴，為無理由，依民事訴訟法第78條，判決如
    主文。
中　　華　　民　　國　　94　　年　　11　　月　　7 　　日
                      家事法庭    法　官　王 獻 楠
以上正本係照原本作成。
如對本判決上訴，須於收受判決正本送達後20日內向本院提出上
訴狀，並繳納上訴費及附具繕本。
中　　華　　民　　國　　94　　年　　11　　月　　7 　　日
                                  書記官　蘇 玲 錦
